臺灣高等法院民事判決　　　　　　　　　 94年度上字第256號
上　訴　人　甲○○
　　　　　　乙○○
　　　　　　財團法人新希望文教基金會
上　一　人
法定代理人　邱鏡淳
共　　　同
訴訟代理人　陳景新　律師
被 上 訴人　丙○○
訴訟代理人　苗繼業　律師
　　　　　　吳世敏　律師
上列當事人間返還房屋事件，上訴人對於中華民國94年2月4日臺
灣新竹地方法院92年度訴字第880號第一審判決提起上訴， 本院
於94年5月10日言詞辯論終結，判決如下：
    主  文
上訴駁回。
第二審訴訟費用由上訴人負擔。
    事實及理由
一、被上訴人主張：被上訴人於民國92年11月21日經由原法院92
    年度執字第4033號清償借款強制執行事件（下稱強制執行事
    件）拍賣取得如原判決附表所示房地（下稱系爭房地），原
    審共同被告邱熾燐係系爭房地之原所有權人，系爭房地現由
    上訴人無權占有使用，爰依民法第767條規定， 求為命上訴
    人應自系爭房地遷出並返還予被上訴人之判決（被上訴人於
    原審併請求邱熾燐應遷讓返還系爭房地，經原審判命上訴人
    應自系爭房地遷出及返還予被上訴人，並駁回被上訴人其餘
    之訴，被上訴人就其敗訴部分未聲明不服，已告確定），並
    答辯聲明：上訴駁回。
二、上訴人則以：上訴人甲○○於87年間欲購買系爭土地興建農
    舍居住，因系爭土地為耕地，其無自耕農身分無法購買，乃
    經由上訴人乙○○介紹，以邱熾燐（上訴人乙○○之叔）為
    系爭土地之登記名義人，因邱熾燐亦看好系爭土地前景，乃
    約定由邱熾燐出資新台幣（下同）50萬元並向上訴人甲○○
    借款500萬元購買系爭土地， 另由上訴人乙○○出資興建農
    舍後（裝潢費由上訴人甲○○支付），將系爭房地出租予上
    訴人甲○○， 上訴人甲○○於邱熾燐500萬元借款未清償前
    ，以該借款之利息每月2萬餘元抵付租金， 上訴人甲○○與
    邱熾燐間就系爭房地有不定期租賃關係， 依民法第425條買
    賣不破租賃規定，上訴人甲○○占有系爭房地自有正當權源
    ；又上訴人甲○○將系爭房屋1樓及3樓分別借予上訴人財團
    法人新希望文教基金會及上訴人乙○○使用，於法並無不合
    ，被上訴人請求上訴人遷出並返還系爭房地，為無理由等語
    ，資為抗辯，並上訴聲明：(一)原判決不利於上訴人部分廢棄
    。(二)上開廢棄部分，被上訴人在第一審之訴及其假執行之聲
    請均駁回。(三)願供擔保請准宣告免為假執行。
三、被上訴人主張伊於92年11月21日經由原法院強制執行事件拍
    賣取得系爭房地所有權，系爭房地現由上訴人占有使用之事
    實，業據提出原法院不動產權利移轉證書為證（ 原審卷6頁
    ），且為上訴人所不爭執，自堪信為真實。
四、被上訴人另主張上訴人無權占用系爭房地云云，雖為上訴人
    所否認，並以前開情詞置辯，惟查：
  (一)上訴人甲○○雖辯稱邱熾燐為購買系爭土地向伊借款 500萬
    元，約定以該借款利息抵付租金云云，並提出伊提款記錄、
    伊代前地主郭展維清償銀行貸款、郭展維將系爭土地設定抵
    押予伊及邱熾燐簽發面額500萬元之本票等為證（原審卷37-
    67頁、103頁）， 惟查上開証據均不足據為證明上訴人甲○
    ○有交付借款500萬元予邱熾燐之事實， 即不能証明上訴人
    甲○○與邱熾燐間有500萬元之借貸關係存在； 且於強制執
    行事件中，上訴人乙○○稱上訴人甲○○與邱熾燐間之借款
    為550萬元（本院卷50頁）， 而邱熾燐則稱伊向上訴人甲○
    ○借款400萬元（本院卷54頁）， 均與上訴人甲○○所辯稱
    借款為500萬元不相符； 執行法院另訊以邱熾燐有無資料可
    證明借款，邱熾燐答稱有無書立收據不清楚（本院卷55頁）
    ，亦未提及其曾簽發面額500萬元本票予上訴人甲○○， 且
    上訴人甲○○與邱熾燐均稱借款未約定清償期，然上開本票
    之發票日為87年7月15日，到期日為88年7月15日，期間為 1
    年， 尚難憑該本票逕認上訴人甲○○與邱熾燐間確有500萬
    元之借貸關係存在。
  (二)上訴人甲○○雖又辯稱伊係將借款交予上訴人乙○○，上訴
    人乙○○再交予邱熾燐云云，並提出伊交付上訴人乙○○金
    錢明細表及上訴人乙○○代伊支付購地價金明細及支付營造
    、水電、裝潢費用明細等為證，惟查上開明細表均係上訴人
    甲○○片面製作之私文書，已為被上訴人所否認，不足據為
    證明上訴人甲○○與邱熾燐間有 500萬元之借貸關係存在；
    縱認雙方間有該500萬元借款存在， 惟上訴人乙○○及邱熾
    燐於強制執行事件中均稱該借款未約定利息（本院卷50、54
    頁），既無利息約定，自無以利息抵充租金情事，是上訴人
    甲○○辯稱以該500萬元之借款抵付系爭房地租金云云， 並
    非可採。
  (三)按租金乃租賃契約成立之必要之點，上訴人甲○○既不能証
    明其與邱熾燐間就租金之約定有合致之意思表示而就系爭房
    地有不定期租賃關係存在，則上訴人甲○○占用系爭房地即
    屬無權占有；上訴人甲○○既無權占有系爭房地，則其將系
    爭房地借予上訴人財團法人新希望文教基金會及上訴人乙○
    ○使用，上訴人財團法人新希望文教基金會及上訴人乙○○
    亦屬無權占有。上訴人雖又辯稱上訴人財團法人新希望文教
    基金會、甲○○、乙○○係分別占用系爭 1、2、3樓房地云
    云，惟為被上訴人所否認，並主張上訴人係共同占用系爭房
    地1、2、3樓，1、2、3樓如何使用係渠等內部關係等語。查
    系爭房地1、2、3樓平面圖及照片（本院卷58至60、90至113
    頁）顯示系爭房地為1棟獨立透天建物， 為住家（別墅）造
    型，四週有圍牆，圍牆內種有樹木， 1、2、3樓雖由上訴人
    財團法人新希望文教基金會、甲○○、乙○○分別使用，然
    佐以上訴人自陳系爭房地只有1樓有一單獨出入口，1、2、3
    樓相通，大家可以自由進出等語（本院卷73、116頁）， 可
    見系爭房地並無法明顯區隔1、2、3樓各別使用情形， 是被
    上訴人所為上開主張應為可採。
五、綜上所述，上訴人既無權占有系爭房地，則被上訴人依民法
    第767條規定， 請求上訴人應自系爭房地遷出，並返還予被
    上訴人，即屬應予准許。原審所為上訴人敗訴之判決，核無
    違誤。上訴論旨指摘原判決不當，求予廢棄改判，為無理由
    ，應予駁回。
六、兩造其餘之攻擊或防禦方法及未經援用之證據，經本院斟酌
    後，認為均不足以影響本判決之結果，自無逐一詳予論駁之
    必要，併此敘明。
七、據上論結，本件上訴為無理由，依民事訴訟法第449條第1項
    、第78條、第85條第1項前段，判決如主文。
中　　華　　民　　國　　94　　年　　5　　月　　24 　　日
                  民事第十四庭審判長法  官　劉靜嫻
                                    法  官　李錦美
                                    法  官　陳駿璧
正本係照原本作成。
如不服本判決，應於收受送達後20日內向本院提出上訴書狀，其
未表明上訴理由者，應於提出上訴後20日內向本院補提理由書狀
（均須按他造當事人之人數附繕本）上訴時應提出委任律師或具
有律師資格之人之委任狀；委任有律師資格者，另應附具律師資
格證書及釋明委任人與受任人有 民事訴訟法第466條之1第1項但
書或第2項（詳附註）所定關係之釋明文書影本。
中　　華　　民　　國　　94　　年　　5 　　月　　25　　日
　　　　　　　　　　　　　　　　　　書記官  黃　愛
附註：
民事訴訟法第466條之1（第1項、第2項）：
對於第二審判決上訴，上訴人應委任律師為訴訟代理人。但上訴
人或其他法定代理人具有律師資格者，不在此限。
上訴人之配偶、三親等內之血親、二親等內之姻親，或上訴人為
法人、中央或地方機關時，其所屬專任人員具有律師資格並經法
院認為適當者，亦得為第三審訴訟代理人。
